【裁判字號】    90,易,202
【裁判日期】    900824
【裁判案由】    詐欺等
【裁判全文】
台灣台中地方法院刑事判決                            九十年度易字第二二號
    公  訴  人  臺灣臺中地方法院檢察署檢察官
    被      告  甲○○
右列被告因詐欺等案件，經檢察官提起公訴（八十九年度偵字第一九○九○號），本
院判決如左：
    主  文
甲○○連續意圖為自己不法之所有，以詐術使人將本人之物交付，處有期徒刑陸月，
如易科罰金，以佰元折算壹日。緩刑貳年。
    事  實
一、甲○○利用乙○○委託其於台中市擔任乙○○與其他團員所組成「夢團體」演藝
    事宜ＥＰ製作之製作總監之機會，基於意圖為自己不法所有之概括犯意，先於民
    國八十八年十一月間，明知其所欲代購之作曲費應未及新台幣（下同）三十萬元
    ，竟向乙○○訛稱須款三十萬元，並告知乙○○若不立即付款，該歌曲將被他人
    買去，致使乙○○信以為真，陷於錯誤，自八十八年十一月間起至同年十二月間
    止，陸續交付共計三十萬元與甲○○，甲○○則實際上僅支出四萬元作曲費，因
    而詐得二十六萬元；甲○○復於八十八年十二月間，明知ＭＴＶ製作費之支出應
    未及四十八萬元，竟仍以上揭同一詐騙方法，向乙○○訛稱需款四十八萬元，致
    使乙○○復陷於錯誤，自八十八年十二月間起至八十九年四月間止，陸續交付四
    十八萬元與甲○○，而甲○○實際上僅支出十萬元ＭＴＶ製作費，復詐得三十八
    萬元，共計詐得六十四萬元。嗣經乙○○查訪同業打聽行情及事後透過關係與前
    揭拍攝ＭＴＶ之導演聯繫，始知上情。
二、案經乙○○訴請臺灣臺中地方法院檢察署檢察官偵查起訴。
    理  由
一、訊據被告甲○○固坦承接受告訴人乙○○之委任擔任「夢團體」ＭＴＶ歌曲之製
    作總監，並代購歌曲及安排ＭＴＶ製作事宜，且有向乙○○報價及收受上開三十
    萬元之作曲費及四十八萬元之ＭＴＶ製作費，而實際僅支出四萬元之作曲費及十
    萬元之ＭＴＶ製作費等事實，惟矢口否認有何詐欺之意圖，辯稱：當初伊係因乙
    ○○遲遲未將製作ＭＴＶ所需費用交付伊辦理相關事宜，伊為督促製作之進行，
    才在不清楚行情之情況下，向乙○○報大約之金額，並無故意虛報，事後雖然購
    買歌曲及ＭＴＶ拍攝費用沒用那麼多，但係因伊個人之人脈關係，才得以上開價
    格購入該歌曲及為ＭＴＶ之製作，在作曲費部分係伊與乙○○間之買賣關係，而
    ＭＴＶ製作費部分則是承攬關係，超過支出之六十四萬元部分，應係其個人應得
    之利潤云云，惟查：右揭犯罪事實，業據告訴人乙○○在偵查中及本院審理時指
    訴綦詳，且依被告與乙○○雙方間之委任契約以觀，被告係為ＥＰ製作總監之工
    作，其報酬已言明為十萬元，而工作內容則包括：快歌舞蹈編排、監製音樂帶及
    音樂錄影帶製作完成及將完成之音樂帶及音樂錄影帶推廣至各大唱片公司等，有
    「聘書」影本一紙在卷足稽，契約內容雖未載明被告受委任之任務包括詞曲之選
    購及ＭＴＶ之製作，惟契約之實質內容應探求當事人之真意，據告訴人乙○○稱
    當初委任被告時，雙方即已言明ＥＰ及ＭＴＶ之製作從頭到尾、從無到有，均委
    由被告製作，且被告亦承諾負責為詞曲之尋找及購買等語，核與被告於本院審理
    時自承伊有責任代告訴人尋找歌曲，並負責ＭＴＶ之監製等語相符，是被告前揭
    以伊與告訴人間就作曲費部分係另行發生買賣關係，ＭＴＶ製作費部分則係另行
    發生承攬關係，均排除在伊與告訴人間之委任關係外，而告訴人溢出實際支出費
    用之付款，係伊個人營利所得等語置辯，顯無足採。再查，被告於本院審理中自
    承從事此行業已達八年之久，是依被告之專業，被告對於作曲費及ＭＴＶ製作費
    之多寡，自應大略有所概念，不致開出價格懸殊過鉅之報價，惟就被告向告訴人
    所報之價格以觀，作曲費部分報價三十萬元，而實際僅支出四萬元，而ＭＴＶ製
    作費部分則報價四十八萬元，而實際僅支出十萬元，其差距顯不符常情，被告謂
    其係向乙○○大略報一個數目，而無詐欺之意圖，實難採信；況被告倘確係不知
    行情而自行編數報價，則其在支出實際費用後，自應將告訴人溢繳之金額返還，
    惟被告卻未將餘款返還告訴人，反而供己花用，益足徵被告自始即有詐騙告訴人
    支出較被告預期所應支出更鉅之款項之意圖存在甚明。事證明確，被告犯行洵堪
    認定。
二、核被告所為，係犯刑法第三百三十九條第一項之詐欺取財罪。被告先後二次犯行
    ，時間緊接，所犯罪名相同，顯係基於概括之犯意為之，為連續犯，應依刑法第
    五十六條之規定以一罪論，並加重其刑。爰審酌被告犯罪之動機、目的、手段及
    其所詐得之金額達六十四萬之多，惟其於本院審理中曾與告訴人達成和解，同意
    以三十八萬元賠償告訴人之損失，至本院辯論終結時因尚缺三萬元未返還告訴人
    而未依和解條件履行等一切情狀，量處如主文所示之刑。又刑法第四十一條業於
    九十年一月十日修正公布，而於同年一月十二日生效，依修正後之同法第四十一
    條第一項前段之規定，本件被告所犯最重本刑為五年以下有期徒刑，而受有期徒
    刑六月以下之宣告，自屬得易科罰金之情形，與修正前之刑法第四十一條相比較
    ，修正後之新法較有利於被告，自應依刑法第二條第一項前段，適用裁判時之法
    律，是以被告所處如主文之刑，並諭知易科罰金之折算標準。末查被告前未曾受
    有期徒刑以上刑之宣告，有臺灣臺中地方法院檢察署刑案資料查註紀錄表附卷可
    憑，被告因一時失慮偶犯本件犯行，犯後態度良好，且已賠償告訴人部分損失，
    足見其具有悔意，其經此教訓，當知警惕而無再犯之虞，本院綜核各情，所宣告
    之刑，認以暫不執行為適當，併予宣告緩刑二年，以啟自新。
三、公訴意旨另以：被告係受乙○○等人所組成之台中市「夢團體」合唱團委任，擔
    任演藝事宜ＥＰ製作之製作總監，雙方約定每月報酬十萬元，詎被告竟利用此機
    會，先後多次以上揭浮報價格之不實方法，違背其任務之執行，計騙取六十四萬
    元，致生損害於乙○○等「夢團體」成員之利益，認被告另涉刑法第三百四十二
    條第一項之背信罪嫌。然查，依上揭「聘書」影本內容以觀，立約之當事人僅告
    訴人乙○○及被告二人，是被告應僅係受乙○○之委任擔任上開工作，而非受乙
    ○○等人所組成之台中市「夢團體」合唱團委任，公訴人就此部分應有誤認，先
    予敘明。再按刑法第三百四十二條之背信罪，以為他人處理事務，意圖為自己或
    第三人不法之利益或損害本人之利益，而為違背其任務之行為，致生損害於本人
    之財產或其他利益為要件，而第三百三十九條第一項之詐欺罪，則以意圖為自己
    或第三人不法之所有，以詐術使人將本人或第三人之物交付為要件。此觀之刑法
    第三百四十二條、第三百三十九條第一項之規定自明。又刑法上之背信罪為一般
    的違背任務之犯罪，若為他人處理事務，意圖為自己或第三人不法之所有，以詐
    術使他人交付財物者，應成立詐欺罪，不能論以背信罪。另按刑法上之背信罪，
    乃一般之違背任務犯罪，必不成立詐欺、侵占、竊盜等特別犯罪，始有該背信罪
    之適用。若為他人處理事務，意圖為自己或第三人不法之所有，或圖得財產上不
    法之利益，施用詐術，使他人交付財物，或因而得財產上不法之利益，縱令具備
    背信罪之要件，亦已包含於詐欺罪中，應成立詐欺罪，不能論以背信罪，最高法
    院分別著有八十三年度台上字第三二六號判決及八十四年度台上字第四二八六判
    決可資參照。本件被告就其受委任之任務均有依約執行，並無違背，僅係藉此執
    行任務之機會，為圖得其個人財產上之不法利益，向告訴人施用詐術，而使告訴
    人陷於錯誤而交付財物予被告，依上開判決意旨，被告應僅成立刑法第三百三十
    九條第一項之詐欺取財罪，公訴人認被告此部分涉有背信罪即有未合，此外復查
    無其他證據證明被告確有公訴人所指此部分之犯行，惟公訴意旨認此部分與前揭
    論罪科之詐欺罪間有一行為觸犯數罪名之想像競合犯關係，屬裁判上之一罪，爰
    不另為無罪之諭知。
據上論斷，應依刑事訴訟法第二百九十九條第一項前段，刑法第二條第一項前段、第
五十六條、第三百三十九條第一項、第四十一條第一項前段、第七十四條第一款，罰
金罰鍰提高標準條例第一條前段、第二條，判決如主文。
中      華      民      國    九十      年      八      月    二十四    日
                                臺灣臺中地方法院刑事第六庭
                              法  官  許  月  馨
右正本證明與原本無異
如不服本判決應於送達後十日內向本院提出上訴狀
                                    書記官
中      華      民      國    九十      年      八      月    二十四    日
附錄法條刑法第三百三十九條：
意圖為自己或第三人不法之所有，以詐術使人將本人或第三人之物交付者
，處五年以下有期徒刑、拘役或科或併科一千元以下罰金。
以前項方法得財產上不法之利益或使第三人得之者，亦同。
前二項之未遂犯罰之。


司法院資訊處製作；財團法人民間司法改革基金會備份。
